【裁判字號】    97,交聲,1913
【裁判日期】    970930
【裁判案由】    違反道路交通管理處罰條例聲明異議
【裁判全文】
臺灣臺北地方法院交通事件裁定    97年度交聲字第1913號
原處分機關  臺北市交通事件裁決所
異  議  人
即受處分人  慧佳企業有限公司
代  表  人    甲○○○
上列異議人即受處分人因違反道路交通管理處罰條例案件，對於
臺北市交通事件裁決所於民國97年7月24日所為之處分（原處分
案號：北市裁罰字第裁22─AM0000000號）聲明異議，本院裁定
如下：
    主  文
異議駁回。
    理  由
一、原處分意旨略以：異議人即受處分人慧佳企業有限公司（下
    稱慧佳公司）所有車牌號碼：DKR ─663 號輕型機車於民國
    97年5 月14日10時許，在臺北市○○街處，經臺北市政府警
    察局逕行舉發「在單行道不緊靠路邊停車」之違規。嗣經原
    處分機關依道路交通管理處罰條例第56條第1 項第6 款規定
    及違反道路交通管理事件統一裁罰基準表規定，裁處異議人
    新臺幣（下同）600 元之罰鍰。
二、聲明異議意旨略以：以採證照片所示，如何能精確丈量車輪
    與緣石距離？及何以於最初舉發違規照時沒實地測量距離？
    另道路交通管理處罰條例第56條第1 項第6 款是規範汽車的
    條文，如何能適用於機車。而依道路交通安全規則第111 條
    「單行道應緊靠路邊停車。其右側前後輪胎外側距離緣石或
    路面邊緣不得逾60公分，但大型車不得逾1 公尺」，本件40
    公分數據從何而來？為此聲明異議，並請求撤銷原處分等語
    。
三、經查：
  (一)按停車時應依車輛順行方向緊靠道路右側，但單行道應緊靠
    路邊停車。其右側前後輪胎外側距離緣石或路面邊緣不得逾
    40公分，在單行道左側停車時，比照辦理，道路交通安全規
    則第112 條第2 項定有明文；又「汽車駕駛人停車時，有左
    列情形之一者，處新臺幣600 元以上1,200 元以下罰鍰：‧
    ‧‧六、不依順行方向，或不緊靠道路右側，或併排停車，
    或單行道不緊靠路邊停車者。」，道路交通管理處罰條例第
    56條第1 項第6 款亦有明文。
  (二)異議人確實有於97年5 月14日10時許，將所有車牌號碼：DK
    R －663 號輕型機車停放於臺北市○○街○道邊緣之事實，
    為異議人所不爭執，並有舉發照片1 張在卷可稽。又觀諸卷
    附舉發照片所示，異議人機車停放地點與道路邊緣相距甚遠
    ，已逾越40公分以上，此從一般生活經驗即可判斷，更無待
    於丈量，是異議人所有前開機車右側前後輪胎外側距離路面
    邊緣已逾40公分甚明。
  (二)又道路交通管理處罰條例所稱之「汽車」，包括機器腳踏車
    ，道路交通管理處罰條例第3 條第8 款釋意至明，是異議人
    辯稱該條例第56條第1 項第6 款是規範汽車之條文，不能適
    用於機車云云，顯有誤會。再者，道路交通安全規則第111
    條第2 項係規定：「車輛臨時停車時，應依車輛順行方向緊
    靠道路右側，但單行道應緊靠路邊停車。其右側前後輪胎外
    側距離緣石或路面邊緣不得逾60公分，但大型車不得逾1 公
    尺，在單行道左側臨時停車時，比照辦理」，此與前揭道路
    交通安全規則第112 條第2 項規範車輛停車時之情形，並不
    相同。又所謂「臨時停車」，係指車輛因上、下人、客，裝
    卸物品，其引擎未熄火，停止時間未滿3 分鐘，保持立即行
    駛之狀態；「停車」，則指車輛停放於道路兩側或停車場所
    ，而不立即行駛者而言（參照道路交通管理處罰條例第3 條
    第9 款、第10款規定）。本件依卷附舉發照片所示，當時並
    無人員坐立在駕駛座上，引擎已熄火，該機車顯然未能保持
    立即行駛之狀態，是異議人所有前揭車輛於斯時係「停車」
    而非臨時停車，自應適用道路交通安全規則第112 條第2 項
    之規定甚明，異議人辯稱警員何以依40公分數據舉發乙節，
    實不足採。從而，本件事證明確，其所有車輛仍屬停放車輛
    不緊靠道路右側之違規，甚為明確，
  (三)綜上所述，異議人確實有本件違規情事，原處分機關依道路
    交通管理處罰條例第56條第1 項第6 款、違反道路交通管理
    事件統一裁罰基準表之規定裁處受處分人罰鍰新臺幣600 元
    ，並無不當。本件異議為無理由，應予駁回。
四、據上論斷，應依道路交通案件處理辦法第19條，裁定如主文
中    華    民    國    97    年    9     月    30    日
                            臺灣臺北地方法院交通法庭
                                      法  官  賴淑美
以上正本證明與原本無異。
如不服本裁定，應於裁定送達後5 日內向本院提出抗告狀。
                                      書記官  許翠燕
中    華    民    國    97    年    10    月    1     日


司法院資訊處製作；財團法人民間司法改革基金會備份。
